【裁判字號】    92,上更(一),211
【裁判日期】    921216
【裁判案由】    損害賠償
【裁判全文】
臺灣高等法院民事判決                          九十二年度上更(一)字第二一一號
    上  訴  人  甲○○
                          樓
    訴訟代理人  張瑞釗律師
    被 上訴 人  乙○○
當事人間請求損害賠償事件，上訴人對於中華民國八十九年九月十三日臺灣臺北地方
法院八十九年度訴字第一四九二號第一審判決提起上訴，經最高法院第一次發回更審
，本院於九十二年十二月二日言詞辯論終結，判決如下：
    主      文
原判決關於駁回上訴人左列第二項之訴部分，暨命負擔該部分訴訟費用之裁判均廢棄
。
被上訴人應再給付上訴人新台幣壹佰壹拾萬元及自民國八十九年三月二十四日起至清
償日止按年息百分之五計算之利息。
其餘上訴駁回。
第一、二審（確定部分除外）及發回前第三審訴訟費用由被上訴人負擔十分之九，餘
由上訴人負擔。
    事實及理由
一、本件上訴人主張：被上訴人自民國八十七年十二月起受僱於呂姓馬來西亞華僑駕
    駛車號Ｐ七－一七八八號自用小客車擔任該呂姓馬來西亞華僑之私人司機，為從
    事駕駛業務之人。被上訴人於八十八年二月二十日下午八時四十八分許，駕駛上
    開車號自用小客車自台北市萬華區雁鴨公園內之公有停車場由西向東方向行駛欲
    駛出該停車場，途經該停車場出口與該停車場外之堤外便道交岔路口時，應注意
    前後左右有無障礙或車輛行人，並應讓行進中之車輛行人優先通行，而依當時情
    形又非不能注意，竟疏未注意，且在飲用一瓶啤酒及維士比後之酒醉狀態（肇事
    後經測定其吐氣所含酒精成分每公升已達０．三毫克），仍駕駛上開汽車行駛及
    疏未注意沿堤外便道由北往南方向適有上訴人騎乘車號ＧＣＦ－九九九號重型機
    車通過該處，即貿然前行，致其駕駛之汽車撞及上訴人所騎乘機車之右側車身，
    上訴人因而倒地而受有胸部挫傷合併血胸及左鎖骨粉碎骨折、右側手腕遠端橈骨
    骨折之傷害，被上訴人自應依侵權行為法則負損害賠償責任。爰依侵權行為法律
    關係，請求被上訴人給付已支出之醫療費用新台幣（下同）二十二萬一千零四十
    六元、看護費二十六萬六千元、計程車資一萬零六百五十元、機車修理費七千二
    百元、工作收入損失八十五萬六千六百二十元、喪失勞動能力一百二十萬元、非
    財產上損害賠償七十萬元，第四次開刀預計支出醫療費用一萬六千元、看護費用
    三萬二千元，合計三百二十九萬三千五百十六元，並自追加訴狀繕本送達之翌日
    即八十九年三月二十四日起至清償日止按週年利率百分之五計算之利息等情。上
    開請求，原審判決被上訴人應給付上訴人九十五萬一千一百九十七元及自八十九
    年三月二十四日起至清償日止，按年息百分之五計算之利息，駁回上訴人其餘之
    請求，上訴人就其被駁回部分提起上訴（被上訴人就其應給付部分，未聲明不服
    ，已告確定），本院前審判決被上訴人應再給付上訴人三萬八千元及自八十九年
    三月二十四日起至清償日止，按年息百分之五計算之利息，其餘上訴駁回。上訴
    人不服，提起第三審上訴，第三審就本院前審判決關於駁回上訴人請求賠償減少
    勞動能力損害一百二十萬元本息之上訴及該訴訟費用部分廢棄發回，此為本次更
    審審判之範圍。
二、被上訴人則以：上訴人請求之金額過高，伊目前沒有工作，無能力賠償等語，資
    為抗辯。並聲明駁回上訴人之上訴。
三、兩造不爭之事實：
    經查上訴人主張被上訴人於前開時地，因駕車過失撞及伊所騎機車，致伊人車倒
    地而受有胸部挫傷合併血胸及左鎖骨粉醉骨折、右側手腕遠端橈骨骨折之傷害事
    實，業據其提出西園醫院及振興醫院診斷證明書為證（見原審卷第八十七頁至八
    十八頁），並為被上訴人所不爭執，且被上訴人因此所涉及刑責部分，亦經刑事
    法院依過失傷害罪名，判處有期徒刑五月確定在案，有原審八十八年度交易字第
    四一九號及本院八十九年交上易字第八０號刑事判決可稽（見本院前審卷第一七
    八頁至第一八二頁），自堪信為真實。
四、按因故意或過失，不法侵害他人之權利者，負損害賠償責任，修正前民法第一百
    八十四條第一項前段定有明文，本件被上訴人就損害之發生既有失，已如前述，
    而上訴人所受之損害與被上訴人之過失行為間復具有相當因果關係，則上訴人本
    於侵權行為之法則，請求被上訴人損害賠償，仍屬有據。茲就其受傷不能工作而
    減少收入之損害一百二十萬元部分，審酌如下：
    (一)上訴人自八十七年九月至十二月，有承接依伶開發有限公司（以下簡稱依伶公
      司）之代工業務，工資為二十一萬六千元之事實，除有依伶公司出具之代工工
      資證明書可稽（見本院前審上證五）外，並有該二十一萬六千元工資之扣繳憑
      單（見本院前審上證四）可資證明，則上訴人主張其受傷前每月之收入約五萬
      元，自屬可採。
    (二)上訴人在八十八年二月二十日車禍受傷後，於八十八年二月二十四日在振興醫
      院住院行開放性復位鋼釘固定手術，於八十八年三月六日出院（見上更（一）
      證一）；又於八十八年七月二十二日住院行鋼釘拔除合併種植人工替代骨術，
      於八十八年七月二十八日出院（見上更（一）證二）；又於八十九年四月三日
      在振興醫院住院行開放性復位合併鋼釘內固定及人工替代骨種植術，於八十九
      年四月十一日出院（見上更（一）證三）；又於八十九年十二月十四日行鋼釘
      拔除術，於八十九年十二月十六日出院（見上更（一）證四）。上訴人車禍受
      傷後，確經多次住院進行手術，應無疑問。
    (三)上訴人係因胸部挫傷合併血胸、鎖骨粉碎性骨折，及骨折處不癒合，行開放性
      復位合併鋼釘固定及人工替代骨種植術，受傷至為嚴重。在醫學上，鎖骨粉碎
      性骨折處不癒合，行開放性復位合併鋼釘固定及人工替代骨種植術，手術後三
      個月內當然不適於搬抬重物及過度左臂抬高，骨頭癒合時間從術後起，依經驗
      法則至少應在約四個月，受傷後，難免有後遺症，如氣壓變化時，會有無力及
      酸痛之情形。
    (四)上訴人既在八十八年二月二十日車禍受傷後，於八十八年二月二十四日因「1.
      胸部挫傷合併血胸及鎖骨骨折。2.右側遠端橈骨骨折」，在振興醫院住院，「
      行開放性復位鋼釘固定手術」，「於八十八年三月六日出院」（見上更（一）
      證一）；又於八十八年七月二十二日因「1.陳舊性左側鎖骨骨折合併延遲接合
      」，住院「行鋼釘拔除合併種植人工替代骨術」，於八十八年七月二十八日出
      院（見上更（一）證二）；又因「1.左側胸部挫傷合併左側鎖骨粉碎性骨折及
      骨折處不癒合」，於八十九年四月三日在振興醫院住院「行開放性復位合併鋼
      釘內固定及人工替代骨種植術」，於八十九年四月十一日出院（見上更（一）
      證三）；又因「陳舊性左側鎖骨骨折合併鋼釘固定」，於八十九年十二月十四
      日「行鋼釘拔除術」，「於八十九年十二月十三日住院手術治療」，於八十九
      年十二月十六日出院（見上更（一）證四）。上訴人又因「1.左鎖骨骨折，
      2.疑左臂神經叢損傷」，「於八十八年九月十四日、八十八年九月二十九日、
      及八十八年十月二十九日至（馬偕紀念醫院）復健科門診（見上更（一）證五
      ），上訴人無薪資收入，自屬其損害。
    (五)上訴人自八十八年二月二十日起至八十九年十二月十六日止，因車禍一再住院
      手術，並長期治療，受傷至為嚴重。在醫學上，因鎖骨粉碎性骨折及骨折處不
      癒合，又自八十八年二月二十日起至八十九年十二月十六日止，行開放性復位
      合併鋼釘固定及人工替代骨種植術，一再進行手術治療，又因神經叢受損復健
      。在此期間當然不適於工作，並無從搬抬重物及過度左臂抬高。且受傷後，難
      免有後遺症，如氣壓變化時，會有無力及酸痛之情形，自應長期復健，綜上詳
      估，至少一年十月。故上訴人請求被上訴人給付在一年十月未能工作收入之損
      害，共計一百十萬元，尚稱合理，且為被上訴人所不爭，堪認為實真。
五、綜上所述，本件上訴本於侵權行為之法則，求為判命被上訴人給付一百十萬元及
    自追加請求書狀送達之翌日即八十九年三月二十四日起至清償日止，按年息百分
    之五計算之利息，洵屬正當，應予准許，原審失察，遽予駁回上訴人此部分之訴
    ，尚有可議，上訴論旨，執以前詞，指摘原判決此部分不當，聲明廢棄改判，為
    有理由，爰將原判決此部分廢棄，改判如主文第二項所示。至逾上開金額部分其
    餘請求難謂有據，原審判決上訴人該部分敗訴核無不合，上訴論旨，仍執陳詞，
    指摘原判決此部分不當，聲明廢棄改判，為無理由應予駁回上訴。
六、據上論結，本件上訴為一部有理由，一部無理由，依民事訴訟法第四百四十九條
    第一項第四百五十條、第七十九條，判決如主文。
中      華      民      國    九十二    年    十二    月    十六        日
                              民事第八庭
                                  審判長法  官    鄭  三  源
                                        法  官    王  淇  梓
                                        法  官    郭  松  濤
正本係照原本作成。
不得上訴。
中      華      民      國    九十二    年    十二    月    二十二      日
                                        書記官    方  素  珍


司法院資訊處製作；財團法人民間司法改革基金會備份。
